臺灣基隆地方法院刑事判決　
111年度金訴字第78號
公  訴  人  臺灣基隆地方檢察署檢察官
被      告  秦志宇


上列被告因洗錢防制法案件，經檢察官提起公訴（110年度偵字8
343號），本院判決如下：
    主  文
本件管轄錯誤，移送於臺灣士林地方法院。
    理  由
一、公訴意旨略以：被告秦志宇明知依一般社會生活之通常經驗
    ，本可預見將金融機構帳戶提供不相識之人使用，可能幫助
    犯罪集團作為不法收取他人款項之用，並協助詐欺集團成員
    隱匿其等犯罪所得，竟仍不違背其本意，基於幫助詐欺取財
    及洗錢之不確定故意，於民國110年9月16日19時許，至址設
    臺北市○○區○○路0段000巷0號1樓之「JS Wine 極盛酒坊」，
    將其所有之合作金庫商業銀行（汐止分行）0000000000000
    號帳戶之提款卡，提供予真實姓名、年籍不詳之詐欺集團成
    員，並告以密碼。使詐騙集團成員，基於詐欺取財及洗錢之
    犯意聯絡，於110年9月17日，佯稱為被害人親友，急需借款
    周轉（俗稱「猜猜我是誰」）之詐騙手法，詐騙被害人徐炳
    煌、鄭寶珍，分別於同日中午12時許，匯款新臺幣12萬元、
    4萬元至被告提供給詐騙集團之上開合庫汐止分行帳戶內。
    因認被告涉犯刑法第30條第1項、第339條第1項、洗錢防制
    法第14條第1項之幫助詐欺及幫助洗錢罪嫌等語。
二、按案件由犯罪地或被告之住所、居所或所在地之法院管轄，
    刑事訴訟法第5 條第1 項定有明文。此即所謂之「土地管轄
    」之規定，屬於上開法律規定之各地方法院均有刑事管轄之
    權限；惟為避免管轄法院因被告之住所、居所及所在地變更
    而一再變更，土地管轄必須恆定，是被告之住所、居所或所
    在地，係以「起訴時」為標準，即以案件繫屬於法院之日為
    準。而對於管轄權之有無，係屬於法院應依職權調查之事項
    。（參照司法院24年院字第1247號、37年院解字第3825號解
    釋意旨、最高法院48年台上字第837號判例、81年度台上字
    第876號判決意旨）。次按無管轄權之案件，應諭知管轄錯
    誤之判決，並同時諭知移送於管轄法院，而此管轄錯誤之判
    決，得不經言詞辯論逕行為之，同法第304條、第307條亦分
    別定有明文。
三、經查：
(一)犯罪地：犯罪之行為地及結果地之一，均屬犯罪地
１、被害人徐炳煌住苗栗，於苗栗縣通宵鎮之通宵鎮農會臨櫃匯
    款至被告之合庫汐止分行帳戶，犯罪（行為）地之一為苗栗
    縣（偵卷第21-23頁、第49頁）。
２、被害人鄭寶珍住高雄，於高雄市苓雅區三多路之「陽信銀行
    」臨櫃匯款至被告之合庫汐止分行帳戶，犯罪（行為）地之
    一為高雄市（偵卷第25-26頁、第75頁）。　　
３、被告之帳戶係特地於110年10月27日，為提供給他人而至址設
    新北市汐止區忠孝東路之合庫汐止分行申辦（偵卷第31-33
    頁、本院卷），是帳戶所在地係新北市汐止區（惟帳戶所在
    地僅為行政手續處理地，實務上不視為犯罪「結果地」，併
    予說明）。
(二)住、居所及所在地：
１、被告籍設新北市○○區鄉○路○段00巷0號6樓，此有被告之「戶
    役政連結作業系統」1紙在卷可稽（本院卷），是被告住所
    地在新北市汐止區。　　　　
２、被告居所及所在地同其戶籍地，此亦有被告110年9月28日警
    詢調查筆錄及111年1月11日偵訊筆錄、起訴書1份在卷可憑
    （偵卷第15頁、第127頁），被告並未在監所（本院卷），
    是被告之居所及實際所在，亦為新北市汐止區。　
(三)管轄地：　　　　
１、被告於警詢時，雖設籍於本院轄區之基隆市中山區文明路，
    然實際居於新北市汐止區現住處（見偵卷第15頁），且被告
    於110年12月30日已將戶籍遷至實際居所處即新北市汐止區
    鄉長路（本院卷、偵卷第127頁），是被告自110年12月30日
    起，戶籍及實際居所地均在新北市汐止區。
２、本件經檢察官於111年1月14日提起公訴，於同年2月21日繫屬
    本院，此有起訴書及本院收狀章戳可憑（本院卷第3-12頁）
    。因此本案「起訴時」，被告住居所已為新北市汐止區，依
    前述「管轄恆定」原則，被告住所地之臺灣士林地方法院方
    有管轄權。　　
(四)綜上所述，被告住、居所及犯罪地，均不在本院轄區，本院
    無管轄權。又本件檢察官起訴被告係幫助犯，幫助犯係從屬
    於正犯而成立，需正犯實施犯罪時，幫助犯始成立犯罪。本
    件管轄法院雖有臺灣士林、苗栗、高雄地方法院等，惟被告
    住居於新北市汐止區，被害人二人住居地距被告住居所均甚
    遠，自以臺灣士林地方法院管轄為適當。因被告住居所、所
    在地及犯罪地均非屬本院管轄範圍，本院並無管轄權，爰不
    經言詞辯論，諭知管轄錯誤之判決，並移轉於有管轄權之臺
    灣士林地方法院。　
四、據上論斷，應依刑事訴訟法第304條、第307條，判決如主文
    。
中　　華　　民　　國　　111 　年　　5 　　月　　16　　日
                    刑事第四庭審判長法　官　齊潔
　　　　　　　　　
　　　　　　　　　                  法  官  周霙蘭
　　　　　　　　　
　　　　　　　　　                  法  官  李辛茹
以上正本證明與原本無異。
如不服本判決應於收受送達後20日內向本院提出上訴書狀，並應
敘述具體理由；其未敘述上訴理由者，應於上訴期間屆滿後20日
內向本院補提理由書（均須按他造當事人之人數附繕）「切勿逕
送上級法院」。
中　　華　　民　　國　　111 　年　　5 　　月　　16　　日
                                   書記官   李品慧